臺灣高等法院交通事件裁定　　　　　　 96年度交抗字第746號
抗　告　人　甲○○
即受處分人
上列抗告人因違反道路交通管理處罰條例案件，不服臺灣士林地
方法院，中華民國96年8月20日所為裁定（96年度交聲字第560號
），提起抗告，本院裁定如下：
    主  文
抗告駁回。
    理  由
一、本件抗告人即受處分人甲○○於民國（下同）96年5月1日14
    時3分許，將其所有車號6E-5599號自小客車停放在臺北市○
    ○路309號前之劃黃線並設有內容為「黃線禁止停車，7：00
    -20：00，假日除外。紅線禁止臨停，0-24」之告示牌處，
    為執勤員警發現，製單舉發。原處分機關臺北市交通事件裁
　　決所，以抗告人違規事實明確，於96年6月4日以北市裁二字
　　第裁22-A3M025741號裁決書，依道路交通管理處罰條例第56
　  條第1項第4款之規定裁處罰鍰新臺幣九百元。
二、抗告人聲明異議意旨略以：【受處分人甲○○固有於民國96
    年5月1日將所有車號6E-5599號自小客車停放在臺北市○○
    路309號前之劃黃線並設有內容為「黃線禁止停車，7：00-2
    0：00，假日除外。紅線禁止臨停，0-24」之告示牌處，惟
    當日為五一勞動節，在行政院印製的月曆上，屬於假日，依
    異議人之認知，應屬交通告示牌上規定之「假日除外」，異
    議人應無違法，為此聲明異議】云云。
三、原審裁定略以：【(一)、按汽車駕駛人在設有禁止停車標誌、
    標線之處所停車者，處新臺幣六百元以上一千二百元以下罰
    鍰，道路交通管理處罰條例第56條第1項第4款定有明文。(二)
    、異議人於96年5月1日14時3分許，將其所有車號6E-5599號
    自小客車熄火停放在臺北市○○路309號前之劃黃線並設有
    內容為「黃線禁止停車，7：00-20：00，假日除外。紅線禁
    止臨停，0-24」之告示牌處之違規事實，有臺北市交通事件
    裁決所檢附舉證照片影本三張及電腦違規查詢表一份在卷可
    稽，且為異議人自承在卷，自堪信為真實。(三)、異議人雖以
    前揭情詞置辯，惟按違反行政法上義務之行為非出於故意或
    過失者，不予處罰，行政罰法第7條定有明文。而所謂過失
    者，係謂應注意能注意而不注意者而言。本件異議人既領有
    汽車駕駛執照，並親自參與交通運作，自應知悉且有遵守交
    通標誌、標線相關規定之義務。有關五月一日勞動節係指適
    用勞動基準法之勞工朋友休假之「特定節日」，非屬全國性
    例假日。故關於勞動節此類特定節日，自不屬於上開告示牌
    「假日」之範疇，乃屬當然。而汽車駕駛人倘不知此標語之
    實際意義或對其存有疑問，自應立即查詢相關資訊，而非逕
    自以自己主觀之臆測來認定，否則仍難謂無過失可言。(四)、
    綜上所述，異議人之異議理由，應屬卸責之詞，委無可採。
    本件事證明確，被告違規行為堪以認定。原處分機關認為異
    議人「在設有禁止停車標線之處所停車」之違規事實明確，
    爰依道路交通管理處罰條例第56條第1項第4款之規定裁處新
    臺幣九百元罰鍰，核無不當。本件異議為無理由，應予駁回
    】。
四、抗告意旨略以：【(一)、96年度交聲字第560號裁定文中理由
    的第三點中所提及抗告人對告示牌中『假日除外』不知或存
    有疑問，應立即查詢而非自以主觀臆測來認定過失推論，抗
    告人實感不服。因為抗告人於停車當時，即對當天為假日之
    事不存懷疑，並非仍有疑問，且在確實察看告示牌內容，並
    確認停車時間符合告示牌標示之除外時段，足以顯示並不符
    合應注意能注意而不注意的過失定義。(二)、裁定中「關於勞
　　動節此類特定節日，自不屬於上開告示牌假日之範疇乃屬當
  　然」之論，抗告人無法從裁定中瞭解其根據。在該交通標誌
    標線或交通法規中，並無明確定義假日，或勞動節不屬於假
    日等內容的情況下，即使領有駕駛執照的用路人，在銀行停
    止營業、股市休市、與行政院印製之月曆都以一般大眾認知
    為假日之紅字顯示5月1日的情況下，無法有任何動機認為當
    天不屬於假日。更甚者，告示牌所示之『假日除外』字樣乃
    定義是否本案違反道路交通管理處罰條例之客觀構成要件要
    素之關鍵，主管機關應有責任以清楚定義之文字，告知用路
    人。在此構成要件該當性有所疑慮的情況下，若判定違法，
    實有因標示不清而陷人於罪的爭議。(三)、裁決書中臆測抗告
　　人之異議理由為卸責之詞一事，實屬不公。抗告人並非只為
  　個人區區九百元的罰款而聲明異議或提出此抗告，實在是當
    日有相同狀況的民眾為數眾多怨聲載道，且民眾所付出的代
    價除政府所規定之罰款外，另有拖吊廠商之費用，其總金額
    遠遠超出九百元之價。抗告人實為突顯交通主管機關於告示
    牌上在有明確定義違規的條件的空間下，卻僅以「假日」模
    糊字眼，讓許多民眾承受損失，卻使拖吊廠商受惠之不合理
    的狀況。但僅憑市井小民一己之力實難影響猶如大鯨魚般之
    交通主管機關針對此缺陷進行改善，請撤回原裁定，讓此缺
    陷得以突顯進而改善】等語。
五、經查：
(一)、抗告人對於其於96年5月1日將所有車號6E-5599號自小客車
    停放在臺北市○○路309號前之劃黃線並設有內容為「黃線
    禁止停車，7：00-20：00，假日除外。紅線禁止臨停，0-24
    」之告示牌處，並無爭執，僅爭執當日為五一勞動節，在行
    政院印製的月曆上，屬於假日，依其本人之認知，應屬交通
    告示牌上規定之「假日除外」，應無違法等語。
(二)、是本件所應斟酌者僅為前述地點之：「黃線禁止停車，7：0
    0-20：00，假日除外。紅線禁止臨停，0-24」之告示牌，所
    告示「假日」，是否包括抗告人所爭執之五一勞動節。經查
    ，依據卷附行政院人事行政局之中華民國九十六年政府行政
    機關辦公日曆表，其上之記載，五月一日僅為特定節日，所
    標示之顏色為綠色，並非星期六、日所標示之紅色，且並無
    五月一日為「假日」之記載，僅記載民間企業依照勞動基準
    法規定，由勞資雙方協商處理。
(三)、足見五月一日並非如同星期六、日之國定放「假日」，而前
    述告示牌之「假日除外」，係考量全民放假國定放假日之停
    車狀態，如解釋為包括非國定國假日之五月一日，即與前述
    考量不符，而解釋法規原為法院之職權，解釋法規原則之一
    即需符合立法目的，本件抗告人所稱之：「在銀行停止營業
    、股市休市、與行政院印製之月曆都以一般大眾認知為假日
    之紅字顯示5月1日的情況下，無法有任何動機認為當天不屬
    於假日」等情，與前述證據不合，且駕駛人依據行政院人事
    行政局資料與台北市之交通流量，足可判斷當日是否為假日
    ，是抗告意旨所陳各詞並非可取，本件原處分機關之裁決並
    無違誤，且原審以前述理由駁回異議，經核與法並無不合，
    又抗告意旨所陳各詞，並非可取，其抗告為無理由，應予駁
    回。
六、據上論結，應依道路交通案件處理辦法第26條，刑事訴訟法
    第412條，裁定如主文。
中　　華　　民　　國　　96　　年　　10　　月　　11　　日
　　　　　　刑事第十二庭  審判長法　官  蔡永昌
　　　　　　　　　　　　　　    法　官  陳榮和
　　　　 　 　　　　　　　　　　法　官  施俊堯
以上正本證明與原本無異。
不得再抗告。
                                書記官  孫佩琳
中　　華　　民　　國　　96　　年　　10　　月　　11　　日
